【裁判字號】    97,訴,2255
【裁判日期】    971218
【裁判案由】    損害賠償
【裁判全文】
臺灣臺中地方法院民事判決  97年度訴字第2255號
原      告  甲○○
被      告  乙○○
上列當事人間因家庭暴力之傷害事件，經原告提起請求損害賠償
之附帶民事訴訟（97年度附民字第340 號），經本院刑事庭裁定
移送前來，本院於97年11月27日言詞辯論終結，判決如下：
    主  文
被告應給付原告新臺幣壹拾貳萬元及自民國九十七年六月二十七
日起至清償日止按週年利率百分之五計算之利息。
原告其餘之訴駁回。
本判決第一項得假執行。
    事實及理由
壹、程序方面：
    本件被告未於最後言詞辯論期日到場，核無民事訴訟法第
    386 條各款所列情形，爰依原告之聲請，由其一造辯論而為
    判決。
貳、實體方面：
一、原告起訴主張：被告為原告之夫，兩造間為家庭暴力防治法
    第3 條第1 款所定之家庭成員，因外遇及離婚等問題，久已
    不睦。被告於民國（下同）96年11月21日下午4 時許，前往
    原告位於臺中縣豐原市○○街376 巷3 號之住處返還原告之
    物品時，二人因故發生口角爭執，被告竟於上開住處2 樓，
    徒手毆打原告，致原告受有兩側臉頰瘀青及右手前臂瘀青等
    傷害（下稱第一次傷害行為）。被告又於96年12月22日上午
    8 時至下午2 時許間之某時，在其位於臺中縣沙鹿鎮○○路
    清雲巷25號之35之3 樓租屋處內，與原告再度發生口角爭執
    ，被告竟又以徒手毆打等方式傷害原告，致原告受有左、右
    手前臂多處挫瘀傷、左手第四指擦傷及右顴部挫傷4cm ×3.
    5cm 等傷害（下稱第二次傷害行為）。案經台灣台中地方法
    院檢察署檢察官提起公訴（97年偵字第3916號）、本院97年
    度易字第2402號刑事判決及台灣高等法院台中分院97年度上
    易字第1680號判決被告傷害罪確定。被告連續傷害原告之犯
    行，致使原告身體及心理遭受莫大戕害，爰依侵權行為之法
    律關係，請求被告給付原告新台幣（下同）1,000,000 元之
    非財產上之損害賠償金。並聲明：被告應給付原告1,000,00
    0 元及自起訴狀繕本送達翌日起至清償日止按年息6%計算之
    利息。
二、被告經合法通知，雖未於最後言詞辯論期日到場，惟據其先
    前所為聲明陳述則以：96年11月21日當日，伊將要歸還原告
    的物品置放於該處一樓客廳，因原告要求發生性行為，伊不
    願意，原告就說要把伊搞到瘋掉，伊就離開現場，當日並未
    發生言語衝突及肢體拉扯；96年12月22日當日，雙方並未發
    生肢體拉扯，原告進入伊住處後，要求伊撤回離婚之訴，並
    要求伊與之同居，伊不從，原告就開始砸屋內陳設，過程中
    伊並未與原告發生任何拉扯，原告請求精神慰撫金，實屬無
    據等語置辯。並聲明駁回原告之訴。
三、原告主張被告於前開時地徒手毆打原告，原告因而受有前揭
    傷害等情，已據其提出許躍騰診所於96年11月21日出具之診
    斷證明書、光田綜合醫院96年12月22日出具之診斷證明書及
    受傷存證照片10幀為證。且被告所為第二次傷害行為，復有
    證人王育玲（即被告位於臺中縣沙鹿鎮○○路清雲巷25號之
    35之3 樓租屋處之房東）於偵查中結證稱：「被告房間樓上
    的其他房客打電話跟我說樓下很吵，我請一樓的房客去看，
    一樓的房客去看了之後，跟我說被告在跟告訴人（即原告）
    打架」等語可佐（見偵查卷第46頁），並經台灣台中地方法
    院所核發之97年度暫家護字第172 號暫時保護令民事裁定（
    見偵查卷第98至99頁）及97年度家護字第451 號通常保護令
    民事裁定（見偵查卷第94頁）等審認在案。又原告均係於上
    開二次傷害行為發生當日，即前往醫療院所就診，而原告於
    第一次傷害行為所受之瘀傷，分佈於左右兩頰及右手前臂等
    處，顯非自行不慎跌倒、碰撞所造成集中單一部位之傷害，
    又原告於第二次傷害行為所受之瘀傷及挫傷，更廣泛分佈於
    左、右手前臂、左手第四指擦傷及右顴部等處，且依據前述
    受傷照片可知，其患部所受之瘀血腫脹情形甚為明顯，其受
    傷程度非輕，顯非自行不慎跌倒、碰撞所造成集中單一部位
    之傷害甚明，應係遭一定力道之外力重擊、碰撞後而造成無
    誤；況且，被告於偵查中曾供承：「（96年12月22日當天）
    告訴人（即原告）靠近我，我就把她推開，我們有肢體上的
    接觸」等語明確（見偵查卷第102 頁），亦曾於臺灣苗栗地
    方法院97年度婚字第14號案件言詞辯論時自承：「我會請求
    離婚，是因為被告（按指本案原告）一直來鬧，（96年12月
    22 日 當天早上）我有抓住被告（按指本案原告）的手，她
    的手就瘀血」等語在卷（見偵查卷第65頁），則以被告所自
    承出手推向原告及抓住原告手臂等肢體接觸之情節以觀，確
    實亦與原告所受傷害之位置大致相符。又被告上開2 次傷害
    犯行，亦經臺灣高等法院臺中分院判處被告被告拘役30日、
    40 日 之刑，並合併定其應執行之刑為拘役55日確定在案，
    並有臺灣高等法院臺中分院97年度上易字第1680號刑事判決
    可資佐證。從而，原告主張被告有上開2 次傷害侵權行為，
    並造成原告受有傷害等語，堪予採憑。
四、按因故意或過失，不法侵害他人之權利者，負損害賠償責任
    ；不法侵害他人之身體、健康、名譽、自由、信用、隱私、
    貞操，或不法侵害其他人格法益而情節重大者，被害人雖非
    財產上之損害，亦得請求賠償相當之金額，民法第184 條第
    1 項、195 條第1 項分別定有明文。被告傷害原告身體之不
    法行為既堪認定，原告依侵權行為法律關係，請求被告賠償
    精神慰撫金，即屬有據。次按慰撫金數額之酌定應斟酌加害
    行為、加害人之身分、地位、家庭經濟或能力、請求人所受
    痛苦之程度等宜會情狀而酌定之。本院斟酌兩造為夫妻關係
    ，然因離婚及外遇等問題而引發口角及肢體衝突，肇致原告
    成傷，暨原告所受傷情非重、兩造學歷均為高中 (職)、 原
    告為電子業員工、被告從事服務業及名下均無不動產、原告
    之96年度所得為279,868 元、被告之96年度所得為586,473
    元（卷附稅務電子閘門財產調件明細）等一切情狀，認原告
    主張2 次侵權行為之精神慰撫金各500,000 元，尚屬過高，
    應予核減各為60 ,000 元。
五、另按「遲延之債務，以支付金錢為標的者，債權人得請求依
    法定利率計算之遲延利息。」、「應付利息之債務，其利率
    未經約定，亦無法律可據者，週年利率為百分之五。」民法
    第233 條第1 項前段、第203 條定有明文。是本件原告請求
    超過年息5%部分之利息，應屬無據。從而，原告依侵權行為
    之法律關係，請求被告給付120,000 元，及自附帶民事起訴
    狀繕本送達翌日即97年6 月27日起至清償日止，按年息5%計
    算之利息，為有理由，應予准許。原告逾此數額之請求，則
    無理由，應予駁回。
六、本件原告勝訴部份，係命50萬元以下給付之判決，依民事訴
    訟法第389 條第1 項第5 款之規定，應依職權宣告假執行。
七、本件原告提起刑事附帶民事訴訟，而由本院刑事庭依刑事訴
    訟法第504 條第1 項規定，裁定移送前來，依同條第2 項規
    定免繳納裁判費，於本院審理期間，本件亦無其他必要訴訟
    費用，是並無訴訟費用負擔問題，併予敘明。
、訴訟費用負擔及假執行之依據：民事訴訟法第79條、第389
    條第1 項第5 款。
中    華    民    國    97    年    12    月    18    日
                  民事第四庭    法  官  郭佳瑛
正本係照原本作成。
如對本判決上訴，須於判決送達後20日內向本院提出上訴狀。
中    華    民    國    97    年    12    月    18    日
                                書記官  謝明倫


司法院資訊處製作；財團法人民間司法改革基金會備份。
